最　高　行　政　法　院　裁　定
　　　　　　　　　　　　　　　　　　 96年度裁字第01291號
上　訴　人　百年康股份有限公司
代　表　人　甲○○
　　　　　　　　　　　　　送達代收人　乙○○
　　　　　　　　　　　　　　慶南路2段59號11樓
被 上訴 人　臺北市政府衛生局
代　表　人　丙○○
上列當事人間因藥事法事件，上訴人對於中華民國94年11月17日
臺北高等行政法院94年度訴字第2733號判決，提起上訴，本院裁
定如下：
　　主  文
上訴駁回。
上訴審訴訟費用由上訴人負擔。
　　理  由
一、按對於高等行政法院判決之上訴，非以其違背法令為理由，
    不得為之，行政訴訟法第242條定有明文。依同法第243條第
    1項規定，判決不適用法規或適用不當者，為違背法令；判
    決有同法條第2項所列各款情形之一者，為當然違背法令。
    又提起上訴，應以上訴狀表明上訴理由並應添具關於上訴理
    由之必要證據，復為同法第244條第1項第4款及第2項所明定
    。是當事人提起上訴，如以原判決有不適用法規或適用不當
    為理由時，其上訴狀應有具體之指摘，並揭示該法規之條項
    或其內容；如以原判決有上開規定所列各款情形之當然違背
    法令為理由時，其上訴狀應揭示合於該款之事實。如上訴狀
    未依此項方法表明，或其所表明者，顯與上開法條規定之情
    形不相合時，即難認為已對原判決之違背法令有具體之指摘
    ，其上訴自難認為合法。
二、上訴人係藥商，所販售之「貝斯美德低週波治療器」醫療器
    材（下稱系爭醫療器材），領有行政院衛生署核發之民國88
    年4月14日衛署醫器製字第000772號醫療器材許可證。嗣嘉
    義縣衛生局於93年8月3日在嘉義縣大林鎮「嘉新藥局」查獲
    ，系爭醫療器材之外盒包裝未依規定標示廠商名稱及地址，
    另外盒包裝、仿單標示中文品名「智慧型低週波治療器」，
    與行政院衛生署原核定之中文名稱不一致，嘉義縣衛生局乃
    以93年8月4日嘉衛藥字第0930015703號函移請被上訴人辦理
    。經被上訴人以93年8月10日北市衛四字第09335759200號函
    囑臺北市大安區衛生所（已於94年1月1日改制為臺北市大安
    區健康服務中心）調查取證，該所分別於93年8月20日及93
    年8月26日訪談上訴人委任之代理人張淑清及上訴人之代表
    人甲○○，製作談話紀錄後，以93年8月27日北市安衛三字
    第09330832200號函，檢附前揭談話紀錄及相關資料報請被
    上訴人核處。案經被上訴人核認上訴人販售之系爭醫療器材
    ，其外盒包裝未依規定標示廠商名稱及地址，另外盒包裝、
    仿單標示中文品名「智慧型低週波治療器」與行政院衛生署
    原核定之中文名稱不一致，分別違反藥事法第46條第1項、
    第75條第1項規定，乃依同法第92條第1項規定，以93年9月6
    日北市衛四字第09336365600號行政處分書（下稱原處分）
    處上訴人新臺幣（下同）4萬元罰鍰，並命違規產品限期於9
    4年3月1日前改善。上訴人不服，向被上訴人申請復核，經
    被上訴人以93年9月21日北市衛四字第09336923000號函維持
    原處分；提起訴願，亦遭決定駁回。上訴人仍不服，提起行
    政訴訟，經原判決駁回；上訴人猶表不服，遂提起本件上訴
    。
三、上訴意旨略謂：（一）行政法院在判決時，應先看行政機關
    有無疏失、處分有無違法、瑕疵或不當、能否依行政程序法
    有更適切恰當之處分，而非只要認為人民有錯，就一定要罰
    ，否則行政程序法第9條有利、不利情形應一律注意之規定
    形同具文。敬請本院能實際站在一般平民百姓的困難立場，
    就起訴狀所主張原處分違反行政程序法等規定，思考法律立
    法精神及法律對人民之保障，予以詳細審酌。（二）上訴人
    所販售之系爭醫療器材，經嘉義縣衛生局認其標示涉有違法
    藥事法第46條及其相關規定，然並未告知上訴人應為如何之
    改正及其所發生之法律效力，不符行政行為及行政程序之比
    例原則及明確性原則外，亦違背對行政效能之追求。上訴人
    最唯一希望係上訴人能加以認真、正確地輔導上訴人，而非
    模糊不清地告知。（三）上訴人雖未載貝斯美德，而以「智
    慧型」之形容詞代替，但對該產品衛署許可型號BE-550及製
    造廠商名稱均有充分之標示在本機，因本機遠比起包裝外盒
    紙丟棄來的踏實，有實質上的用途。且系爭醫療器材並非食
    品或藥品，不妨害健康，其使用上並無任何問題，更完全未
    使消費者帶來不便。又系爭醫療器材販售單價價格、利潤並
    不高，被上訴人遽然處以極不成比例（數百倍於單件產品利
    潤）之高額罰鍰，原處分不符行政程序法比例原則或輔導民
    眾之精神。（四）原處分僅形式上以單方宣告課處上訴人罰
    鍰，並要求上訴人限期改正，卻未給予上訴人行政指導及實
    質上之正當程序保障，明顯違背司法院釋字第384號及第491
    號解釋對實質正當法律程序之要求。（五）被上訴人完全未
    讓上訴人對所為標示不符之處有所抗辯或詳加說明之機會，
    而臺北市大安區衛生所談話筆錄（上訴人誤載為詢問筆錄）
    詢問時，更未告知應如何處理，僅告知將由被上訴人再通知
    上訴人，惟被上訴人未通知即遽然對上訴人作出罰鍰處分，
    難謂合乎正當法律程序及程序保障。（六）被上訴人雖給予
    充分時間命上訴人限期改正，然並非一定要先對上訴人處以
    高額罰鍰，如此並非適當。另被上訴人之行為亦與司法院釋
    字第469號解釋及其所揭之新保護規範理論不符等語。
四、本院查：原判決已敘明上訴人販售系爭醫療器材，外盒包裝
    未依規定標示廠商名稱及地址，另外盒包裝、仿單標示中文
    品名「智慧型低週波治療器」，與行政院衛生署原核定之中
    文名稱不一致等情，有嘉義縣衛生局93年8月4日嘉衛藥字第
    0930015703號函及所附93年8月3日稽查回報表、系爭產品外
    盒標示、臺北市大安區衛生所93年8月27日北市安衛三字第
    09330832200號函及所附93年8月20日、93年8月26日訪談上
    訴人之代理人張淑清及上訴人之代表人甲○○之談話紀錄、
    行政院衛生署核發之88年4月14日衛署醫器製字第000772號
    醫療器材許可證等件影本附原處分卷可稽，其情形為上訴人
    所不否認，故本件上訴人之違規行為，事證明確，堪予認定
    。上訴人上開違規行為，違反藥事法第46條第1項及第75條
    第1項之有關規定，依同法第92條第1項及行政院衛生署92年
    5月6日衛署藥字第0920316551號公告，被上訴人以原處分對
    於上訴人分別違反藥事法第46條第1項、第75條第1項規定之
    違規行為，依同法第92條第1項，合併處以4萬元罰鍰，並命
    違規產品限期於94年3月1日前改善，並無違反行政處分之比
    例原則。上訴人主張系爭醫療器材雖未載「貝斯美德」，而
    以智慧型之形容詞代替，但該產品型號及製造廠商名稱均有
    充分之標示，不會使消費者混淆誤認而無違規行為，及原處
    分不符合比例原則云云，均不足採。再被上訴人為本件行政
    處分之前，分別於93年8月20日、93年8月26日訪談上訴人之
    代理人張淑清及上訴人之代表人甲○○，已充分給予上訴人
    陳述意見之機會。為行政處分後，上訴人亦已於93年9月16
    日向被上訴人申請復核；且違反藥事法第46條第1項、第75
    條第1項之規定者，即應依同法第92條第1項規定予以處罰；
    此為法定之法律效果，以維行政管理之效能，並無先命其改
    善，逾期不為改善始得予以處罰之規範設計，是以上訴人主
    張被上訴人對於上訴人之違規行為，未給予行政指導及實質
    上正當程序之保障，未給予如何改善之明確指示及提供樣本
    云云，亦不足採。原處分於法並無違誤。訴願決定遞予維持
    ，亦無不合等由，駁回上訴人在原審之訴。上訴人復執與在
    原審相同，並為原審所不採之主張，指摘原判決不當，且未
    表明原判決所違背之法令及其具體內容，暨依訴訟資料合於
    該違背法令之具體事實，自難認為已合法表明上訴理由，依
    照首揭說明，其上訴不合法，應予駁回。
五、據上論結，本件上訴不合法，依行政訴訟法第249條第1項前
    段、第104條、民事訴訟法第95條、第78條，裁定如主文。
中　　華　　民　　國　　96　　年　　6　　 月　　15　　日
                  第五庭審判長法  官　林　茂　權
                              法  官  鄭　小  康
                              法  官  鄭　忠　仁
                              法  官　黃　本　仁
                              法  官　吳　東　都
以  上  正  本  證  明  與  原  本  無  異
中　　華　　民　　國　　96　　年　　6　　 月　　15　　日
　　　　　　　　　　　　　　　書記官　莊　俊　亨
